臺灣臺北地方法院刑事判決　　　　　　　　　　　　　九十年度易緝字第一四六號
　　公　訴　人　臺灣臺北地方法院檢察署檢察官
　　被　　　告　甲○○
右列被告因詐欺案件，經檢察官提起公訴（八十九年度偵緝字第二二八號），本院判
決如左：
    主  文
甲○○無罪。
    理  由
一、公訴意旨略以：被告甲○○曾犯盜匪罪，前經法院判處有期徒刑十二年，經執行
    後假釋，現假釋尚未期滿，猶不知悔改，於民國八十八年三月上旬，意圖為自己
    不法之所有，與已滿十八歲之真實姓名不詳男子「林清河」合謀，在不詳處所，
    將其在臺灣銀行華江分行所開設000000000000號帳戶之提款卡交予
    上述男子，以供對外詐欺取財使用。該男子旋即於中國時報廣告版虛載「賓士車
    二十萬至五十萬，可分期開票」之不實售車廣告，進而於八十八年四月二十六日
    ，向閱報電洽購車之乙○○佯稱須先匯入定金新臺幣（下同）四萬五千元至前述
    甲○○所開立之銀行帳戶，乙○○不疑有詐，乃陷於錯誤，於翌（二十七）日依
    指示匯款至該帳戶，旋即遭人以提款卡提領；該男子繼又向乙○○詐稱：應於同
    日下午十一時三十分許，攜購車尾款十四萬九千元及支票十五萬元，至臺北縣新
    店市碧潭飯店門口見面取車等語；屆時乙○○依約前往該處，前述男子即駕駛懸
    掛ＥＶ─八九八九號疑為偽造車牌之賓士Ｅ二二○型自小客車出現，乙○○再交
    付現金十四萬五千元予該男子，然該男子收款後，旋即與另一姓名不詳之成年男
    子駕車逃逸，乙○○當場愣住，始知受騙，因認被告涉犯刑法第三百三十九條第
    一項之詐欺取財罪嫌等語。
二、按犯罪事實應依證據認定，無證據不得推定其犯罪事實；又不能證明被告犯罪者
    ，應諭知無罪之判決，刑事訴訟法第一百五十四條、第三百零一條第一項分別定
    有明文。又事實之認定，應憑證據，如未能發現相當證據，或證據不足以證明，
    自不能以推測或擬制之方法，為裁判基礎；且認定不利於被告之事實須依積極證
    據，苟積極證據不足為不利於被告事實之認定時，即應為有利於被告之認定；另
    認定犯罪事實所憑之證據，雖不以直接證據為限，間接證據亦包括在內，然而無
    論直接證據或間接證據，其為訴訟上之證明，須於通常一般之人均不致有所懷疑
    ，而得確信其為真實之程度者，始得據為有罪之認定，倘其證明尚未達到此一程
    度，而有合理之懷疑存在而無從使事實審法院得有罪之確信時，即應由法院為諭
    知被告無罪之判決。最高法院四十年台上字第八六號、三十年台上字第八一六號
    、七十六年台上字第四九八六號判例可資參照。
三、本件公訴人認被告涉有刑法第三百三十九條第一項之詐欺取財罪嫌，無非係以右
    揭事實，已據被害人乙○○指訴甚詳，並有卷附匯款回條聯、報紙廣告、臺灣銀
    行華江分行000000000000號帳戶提存紀錄可憑。又被告於八十八年
    九月十七日警訊時供陳：伊係將存摺及提款卡借予朋友使用等語，惟於八十九年
    二月一日偵查中，被告又供稱：該帳戶之存摺早已遺失，伊僅將提款卡借予友人
    等語，則其關於出借帳戶之陳述，前後已有不符；又被告既辯稱其友人係借帳戶
    供兌領支票之用，惟被告之存摺倘已遺失，即無從以該帳戶託收支票，且該帳戶
    自八十八年三月十日起至同年七月下旬止，所匯入者均係來源不明之多筆現金，
    而款項匯入後即遭人提領，並無支票託收兌領之紀錄，此與被告所述即有不合；
    況一般出借帳戶之情形，通常係與對方熟識，始可能將自己帳戶提供他人使用，
    惟被告竟無法明確指出該借用帳戶之男子究為何人，亦有違常情。嗣於八十八年
    八月間，經本署函請銀行凍結該帳戶後，同年九月六日又有五萬元之不明現款入
    帳，因無法由外提款，被告竟於翌（七）日上午九時即銀行開始營業時，即前往
    銀行詢問帳戶無法提款之緣由，益見被告參與程度之深。再按一般社會生活經驗
    上，提款卡係以自己使用或合法授權他人使用為常態，遭人無權或越權使用為變
    態，本件被告徒據變態事實空言自辯，卻不能提出任何確切之反證以供調查，所
    言自難盡信等為其主要論據。訊據被告甲○○對於同意真實姓名不詳之成年男子
    「林清河」可使用其在臺灣銀行華江分行開設之000000000000號帳
    戶存、提款之事實並無異詞，惟矢口否認有何前開詐欺之犯行，辯稱：伊因工作
    關係認識林清河，林清河告訴伊其因工作之需，要有支票存款帳戶使用，伊這個
    帳戶剛好沒在使用，所以才借給他，當時交給「林清河」帳戶使用時，根本沒想
    到他會拿去犯罪，後來林清河打電話告訴伊，說帳戶借他使用，為何不讓他領錢
    ，伊才會去銀行說要領錢交給他；至於「林清河」之人，伊都叫他師傅，認識他
    時伊不可能要求他拿身分證出來核對，所以無法找到他，何況伊犯過盜匪罪，不
    可能笨到用自己的帳戶去犯案，是伊實在沒有犯詐欺之罪等語。
四、經查：被害人乙○○於本院調查中係指稱：伊看報紙去買賓士車，第一次匯款四
    千五百元到甲○○之帳戶內，後來伊被通知在八十八年四月二十七日晚上十一時
    三十分許，到碧潭飯店交車，當時來了二個人，但來收錢的人不是被告等語（見
    本院八十九年易字第一八三一號卷宗，八十九年九月四日訊問筆錄）；依其上所
    述，除能證明實際從事詐欺行為者（包含聯絡交車時間、前往收取金錢之人）為
    被告以外之其他二人外；有關被告甲○○涉犯罪部分，因被害人之指述僅能證明
    被告帳戶有遭人使用之事實；至於被告帳戶何以會有不法使用之情形，是否係在
    不知情之下借予他人使用，抑或故意供他人犯罪之用，即無從證明；因此，僅憑
    被害人之指述及卷附匯款回條聯、報紙廣告、臺灣銀行華江分行0000000
    00000號帳戶提存紀錄，自無法遽認被告涉犯前開之罪；又按被告受無罪推
    定之原則，此乃近代法治國家刑事訴訟之基本要求，聯合國一九四八年十二月十
    日第二一七Ａ（III）決議所通過之世界人權宣言第十一條第一項亦規定：「
    所有受刑事訴追者，依法未被證明有罪前，應被推定為無罪」。查本案被告一再
    堅稱上開帳戶是林清河借用，但不知其會拿去犯罪使用等語；雖本院依被告之聲
    請，已盡調查之窮，仍無法查出林清河之人現住居何處，以憑調查，惟觀諸被害
    人於本院調查中所述，其到碧潭飯店交車，當時來了二個人，但來收錢的人不是
    被告等語，則在實際從事詐欺犯行之不詳姓名成年男子二人，尚未到案，且上開
    不詳姓名男子之一是否即為林清河之人，均無法證實之下，自無從證明被告與渠
    等間確有共犯罪之意思；並將查無被告所稱林清河之人之舉證責任，轉嫁為被告
    不利之證據；再者，公訴人雖主張八十八年八月間，已函請台灣銀行華江分行凍
    結被告該帳戶，且被告帳戶於同年九月六日又有五萬元之不明現款入帳，而被告
    竟於翌（七）日上午九時即銀行開始營業時，即前往銀行詢問帳戶無法提款之緣
    由，益見被告參與程度之深云云。惟本院庭訊中傳訊證人即台灣銀行華江分行駐
    衛警丙○○到庭證稱：被告當時來銀行因為沒有明顯犯罪之情形，所以只能打電
    話報案，後來警察過了一個鐘頭才到銀行，而被告當時有逗留大概一個鐘頭等語
    （見本院九十一年四月九日訊問筆錄），按被告若於前往銀行前，已知悉其帳戶
    為供犯罪所用之物且與渠等不詳姓名之人間有共犯關係，衡情，在詢問該銀行行
    員有關帳戶不能提領之事後，理應會迅速逃離，亦豈會在該銀行停留約一小時之
    理；另被告於警訊或偵查中所供，雖前、後有不符之情形，惟不符情形或因記憶
    不清，或所言有隱滿、虛言，惟在無其他積極之證據佐證之下，亦難僅憑其前、
    後供述不符之情形，而遽認被告涉犯詐欺之罪。此外，本院復查無其他積極之證
    據，足資證明被告有何詐欺之犯行，本件不能證明被告犯罪，爰依首開規定，依
    法為無罪之諭知。
據上論斷，應依刑事訴訟法第三百零一條第一項判決如主文。
本案經檢察官蔡名堯到庭執行職務
中    華    民    國      九十一      年     五       月    三十一      日
                                      臺灣臺北地方法院刑事第七庭
                                          法  官  蔡  世  祺
右正本證明與原本無異。
如不服本判決，應於判決送達後十日內，向本院提出上訴狀。
                                          書記官  李  文  椿
中    華    民    國      九十一      年     五       月    三十一      日
